【裁判字號】    99,上易,1663
【裁判日期】    990901
【裁判案由】    傷害
【裁判全文】
臺灣高等法院刑事判決                99年度上易字第1663號
上  訴  人  臺灣士林地方法院檢察署檢察官
被      告  甲○○
            乙○○
上列上訴人因被告傷害案件，不服臺灣士林地方法院99年度易字
第60號，中華民國99年5月31日第一審判決（起訴案號：臺灣士
林地方法院檢察署98年度偵字第4076號），提起上訴，本院判決
如下：
    主  文
原判決關於乙○○部分撤銷。
乙○○傷害人之身體，處罰金新臺幣仟元，如易服勞役，以新
臺幣壹仟元折算壹日。
其他上訴駁回。
    事  實
一、緣甲○○與楊隆榮間就臺北市○○區○○段3小段393之3地
    號土地（下稱系爭土地）存有地上權之民事糾紛，經楊隆榮
    之女丙○○以鐵鍊及鎖頭鎖住系爭土地之出入口大門，嗣甲○○、乙○○之父於民國97年12月19日死亡，甲○○欲在系
    爭土地搭設靈堂辦理喪葬事宜，丙○○聞聲趕至現場阻止，
    與甲○○等人發生爭執。詎乙○○竟基於傷害之犯意，徒手
    將丙○○推倒，致其因此受有骨盆尾椎撞擊傷之傷害。
二、案經丙○○訴由臺北市政府警察局士林分局報請臺灣士林地
    方法院檢察署檢察官偵查起訴。
    理  由
壹、乙○○有罪部分：
一、程序部分：
    按被告以外之人於審判外之言詞或書面陳述，除法律有規定
    者外，不得作為證據；又被告以外之人於審判外之陳述，雖
    不符合同法第159 條之1 至第159 條之4 之規定，但經當事
    人於審判程式同意作為證據，法院審酌該言詞陳述或書面陳
    述作成時之情況，認為適當者，亦得為證據。當事人、代理
    人或辯護人於法院調查證據時，知有第159 條第1 項不得為
    證據之情形，而未於言詞辯論終結前聲明異議者，視為有前
    項之同意，刑事訴訟法第159 條第1 項及第159 條之5 分別
    定有明文。經查，本判決所引用之各該被告以外之人於審判
    外之陳述（包含書面陳述），雖屬傳聞證據，然均經當事人
    於原審及本院準備程序及審判期日中均表示同意作為證據方
    法而不予爭執，且迄至言詞辯論終結前亦未再聲明異議，爰
    審酌上開證據資料製作時之情況，尚無違法不當及證明力明
    顯過低之瑕疵，亦認為以之作為證據應屬適當，故揆諸前開
    規定，爰逕依刑事訴訟法第159條之5規定，認前揭證據資料
    均有證據能力，先予敘明。
二、實體部分：
    訊據被告乙○○固坦承於上開時、地曾與告訴人丙○○因系
    爭土地發生爭執，惟矢口否認有何傷害犯行，辯稱：是告訴
    人一直靠近伊哥哥甲○○，並指著伊等，伊就用手把告訴人
    撥開云云。經查：
  (一)被告乙○○於警詢時坦承有把丙○○的手撥開，惟辯稱：丙○○所站位置後面草地不平，她自己摔倒；又於原審辯稱：
    係該處地板高低不平，伊用手撥了一下，告訴人退後就坐了
    一下云云，是被告乙○○與告訴人間就被告乙○○有碰觸到
    告訴人身體，告訴人因此跌倒在地乙事並無爭執，而參酌現
    場照片可看出現場並無地面高低落差的情況，可見告訴人確
    係因被告之施力跌坐在地。
  (二)又證人丙○○確係因被告徒手推倒，致其因此受有骨盆尾椎
    撞擊傷之傷害，有臺北市立聯合醫院驗傷診斷書1份附卷可
    稽；並經原審函請臺北市立聯合醫院檢送丙○○就醫相關病
    歷資料，核屬相符，足見證人丙○○指述遭被告推倒而受有
    傷害一事，應可採信。被告仍猶前詞否認犯罪，所辯顯係卸
    責之詞，不足採信，被告上揭犯行，洵堪認定。
三、核被告乙○○所為，係犯刑法第277條第1項之普通傷害罪。
    原審未為詳究，遽為被告無罪之諭知，尚有未洽。檢察官提
    起上訴，認被告應成立上揭犯行，指摘原判決不當，為有理
    由，自應由本院將原判決此部分撤銷予以改判。爰審酌被告
    乙○○僅因其兄甲○○與告訴人發生爭執，而為上揭傷害告
    訴人之犯行，然告訴人之傷勢尚輕，及審酌被告之品行、智
    識程度，被告猶否認犯行之態度等一切情狀，量處如主文第
    二項所示之刑，並諭知罰金新台幣易服勞役之折算標準。
貳、甲○○無罪部分：
一、公訴意旨略以：被告甲○○係乙○○之兄，緣甲○○、乙○○之父於民國97年12月19日死亡，甲○○欲在系爭土地搭設
    靈堂辦理喪葬事宜，於97年12月20日上午10時許，被告甲○○欲進入系爭土地，告訴人丙○○聞聲趕至現場阻止，與被
    告甲○○等人發生爭執。詎被告甲○○與乙○○（傷害部分
    已判決如前述）竟共同基於傷害之犯意聯絡，徒手扭住告訴
    人丙○○右手，致其因此受有右腕右肘右肩挫傷之傷害，因
    認被告甲○○涉犯刑法第277條第1項之傷害罪嫌等語。
二、按犯罪事實，應依證據認定之，無證據不得認定犯罪事實，
    又不能證明被告犯罪者，應諭知無罪之判決，刑事訴訟法第
    154 條第2 項、第301 條第1 項分別定有明文。次按刑事訴
    訟法所謂認定犯罪事實之證據，係指足以認定被告確有犯罪
    行為之積極證據而言，該項證據自須適合於被告犯罪事實之
    認定，始得採為斷罪資料。如未能發現相當證據，或證據不
    足以證明，自不能以推測或擬制之方法，以為裁判之基礎。
    又刑事訴訟上證明之資料，無論其為直接或間接之證據，均
    須達於一般之人均不致有所懷疑，而得確信其為真實之程度
    ，始得據為有罪之認定，若其關於被告是否犯罪之證明未能
    達此程度，而有合理性懷疑之存在，致使無從形成有罪之確
    信，根據「罪證有疑，利於被告」之證據法則，即不得遽為
    不利於被告之認定（參最高法院29年上第3105號、40年臺上
    第86號、76年臺上第4986號等判例）。又告訴人之告訴，係
    以使被告受刑事訴追為目的，是其陳述是否與事實相符，仍
    應調查其他證據以資審認，最高法院52年臺上第1300號亦著
    有判例可為參照。
三、本件公訴人認被告甲○○涉犯刑法第277條第1項之傷害罪嫌
    ，無非係以告訴人丙○○於警詢及偵查中之指述、證人即丙○○之妹楊哲菱於偵查中之證述，告訴人丙○○之臺北市立
    聯合醫院驗傷診斷書1份等為其主要論據。訊據被告甲○○
    固坦承其等於上開時、地曾與告訴人丙○○因系爭土地發生
    爭執，然堅決否認有何傷害犯行，辯稱：是告訴人一直向伊
    靠近，伊雙手舉起避免碰到告訴人，更沒有傷害告訴人等語
    。經查：
(一)告訴人丙○○先於警詢中指稱：「一名穿藍衣的男子扭我的
    右手腕，而後我和甲○○又再次爭吵時，甲○○又動手扭我
    的右上手臂後將我拽倒於地上」（詳見偵卷第28頁），復於
    偵查中陳稱：「甲○○扭我的右手肘，那個年籍不詳的男子
    扭我的右腕」（詳見偵卷第72頁）、「（問：診斷證明顯示
    的傷勢如何造成？）右腕是甲○○扭的」（詳見偵卷第163
    頁），於告訴理由狀中則稱：「藍衣男子動手扭轉告訴人的
    右手腕，…正當告訴人與甲○○理論時，冷不防被告甲○○
    就用手扭住告訴人的右手肘，致使告訴人右手肘扭傷及淤青
    ，…」（詳見偵卷第95至96頁），於原審審理中又稱：「甲○○扭我的手肘、手腕，另一群不詳姓名男子扭我的手腕」
    （詳見原審98年度審易字第2253 號卷，下稱原審審易卷，
    第37頁），是告訴人就被告甲○○扭其右手肘或右腕、及是
    否有被告以外之人扭傷其手腕，人數為何等情，其前後所述
    均有矛盾。
(二)第查，告訴人提出錄影光碟片3 片，並稱該光碟均由告訴人
    之妹楊哲菱及告訴人之夫藍宏立攝影（詳見偵卷第96頁），
    然觀之光碟內容中均無被告甲○○對告訴人傷害一情，此有
    臺灣士林地方法院檢察署勘驗筆錄暨翻拍照片（詳見偵卷第
    168至183頁）在卷可稽；而告訴人於原審審理中陳稱：「我
    一個女孩子去面對十幾個人，又被他們打」（詳見原審審易
    卷第20頁）、「那天被告帶一群親戚還有一群不詳姓名的幫
    派份子，只有我一個人與我女兒下樓，我妹妹還有我先生都
    不知道」（詳見原審審易卷第37頁），是依告訴人指稱遭被
    告甲○○傷害之時間，告訴人之妹楊哲菱及告訴人之夫藍宏
    立均未到場，證人即告訴人之妹楊哲菱於警詢中亦未曾指稱
    告訴人遭被告傷害等節（詳見偵卷第35至36頁），證人楊哲
    菱嗣於偵查中竟證稱：「（問：是否有看到丙○○被甲○○
    手扭住的過程？）有，當時警察剛好來，我馬上跟警察說，
    有人打人。」（詳見偵卷第164頁），證人楊哲菱應係被告
    與告訴人發生首波衝突後始到現場，則證人楊哲菱何以於偵
    查中為上開證述，而於證人楊哲菱所拍攝之錄影光碟中，亦
    未見被告甲○○有何傷害告訴人之畫面，證人楊哲菱之證述
    顯有可疑。是證人楊哲菱之上開證述，既有上述瑕疵，即不
    能僅憑其指述而為不利被告甲○○之認定。
(三)再告訴人丙○○之上開驗傷診斷書雖載：「右腕右肘右肩挫
    傷」等語，然觀諸告訴人所提出之傷勢照片（詳見偵卷第13
    4至136頁，照片22至照片30），除照片22至24可見右手虎口
    、手肘略有紅腫外，照片25至照片30則均為腿部、膝部紅腫
    ，均與上開診斷書所載傷處不符，當不得僅憑上開驗傷診斷
    書，即為被告甲○○不利之認定。
四、綜上所述，公訴人認被告甲○○有犯刑法第277條第1項之罪
    嫌，所憑之證據資料，經原審及本院調查證據結果，並不能
    證明被告等有公訴人所指犯行，此外，復無其他積極證據可
    資證明，則按犯罪事實應以證據為其認定基礎，如積極證據
    不足以證明被告犯罪，而依調查所得資料，在一般生活經驗
    上尚非不得另為其他有利被告之推定，本於罪疑惟輕法則，
    應依法為被告無罪判決之諭知。公訴人上訴意旨，或係就法
    院依職權審酌之事項，重為爭執，或所提證據方法不足以影
    響判決結果，其上訴為無理由，應予駁回。
據上論斷，應依刑事訴訟法第369條第1項前段、第364條、第299
條第1項前段、第368條，刑法第277條第1項、第42條第3項前段
、刑法施行法第1條之1第1項、第2項前段，判決如主文。
本案經檢察官沈明倫到庭執行職務。
中    華    民    國    99    年     9    月    1    日
                    刑事第一庭審判長法  官  葉騰瑞
                                    法  官  彭政章
                                    法  官  莊明彰
以上正本證明與原本無異。
不得上訴。
                                    書記官  王韻雅
中    華    民    國    99    年    9     月    2     日

司法院資訊處製作；財團法人民間司法改革基金會備份。
